【裁判字號】    99,聲,821
【裁判日期】    990531
【裁判案由】    聲請具保停止羈押
【裁判全文】
臺灣臺南地方法院刑事裁定               99年度聲字第821號
聲  請  人  被告甲○○之選任辯護人蘇文奕律師
被      告  甲○○
選任辯護人  蘇文奕律師
上列聲請人為被告所涉強盜案件（本院99年度訴字第457號），
聲請具保停止羈押案件，本院裁定如下：
    主  文
聲請駁回。
    理  由
一、本件聲請人即被告甲○○之選任辯護人蘇文奕律師聲請意旨
    略以：被告所涉加重強盜罪嫌雖為最輕本刑為5年以上有期
    徒刑之罪，惟被告自警詢初供以來，即坦承犯行，深表悔悟
    ，自難認有勾串共犯之疑慮，且警方於98年12月10日下午5
    時30分，係先至被告住處，請被告至警局協助調查本件強盜
    案件，而後於同日晚間6時45分，始出示拘票拘提被告，顯
    見被告於案發後，並未隱匿行蹤，仍居住家中，且於警方到
    家中要求協助調查時，並未逃跑，仍加配合，亦難認被告有
    逃亡之虞，參諸司法院大法官會議釋字第665號解釋意旨，
    應難認有羈押被告之必要性，請准予被告具保停止羈押，以
    彰人權等語。
二、按被告經法官訊問後，認為犯罪嫌疑重大，而有(一)逃亡或有
    事實足認為有逃亡之虞。(二)有事實足認為有湮滅、偽造、變
    造證據或勾串共犯或證人之虞。(三)所犯為死刑、無期徒刑或
    最輕本刑為五年以上有期徒刑之罪者，非予羈押，顯難進行
    追訴、審判或執行者，得羈押之，刑事訴訟法第101條第1項
    定有明文。而羈押之必要與否或執行羈押後有無繼續之必要
    ，仍許法院斟酌訴訟進行程度及其他一切情事而為認定，除
    有刑事訴訟法第114條各款所列情形之一不得駁回者外，准
    許與否，該管法院有自由裁量之權，衡非被告所得強求（最
    高法院29年抗字第57號、46年臺抗字第6號、第21號等判例
    參照）。次按憲法保障人民身體自由之意旨，被告犯上開條
    款之罪嫌疑重大者，仍應有相當理由認為其有逃亡、湮滅、
    偽造、變造證據或勾串共犯或證人等之虞，法院斟酌命該被
    告具保、責付或限制住居等侵害較小之手段，均不足以確保
    追訴、審判或執行程序之順利進行，始符合該條款規定，非
    予羈押，顯難進行追訴、審判或執行之要件，此際羈押乃為
    維持刑事司法權有效行使之最後必要手段，於此範圍內，尚
    未逾越憲法第23條規定之比例原則，符合本院釋字第392號
    、第653號、第654號解釋意旨，與憲法第8條保障人民身體
    自由及第16條保障人民訴訟權之意旨，尚無違背（司法院釋
    字第665號解釋理由書參照）。又重罪常伴有逃亡、滅證之
    高度可能，係趨吉避凶、脫免刑責、不甘受罰之基本人性，
    倘一般正常之人，依其合理判斷，可認為該犯重罪嫌疑重大
    之人具有逃亡或滅證之相當或然率存在，即已該當「相當理
    由」之認定標準，不以達到充分可信或確定程度為必要（最
    高法院98年度臺抗字第668號裁定參照）。
三、經查：
  (一)本件被告前經訊問後，承認共犯加重強盜罪嫌，並有其與共
    犯之自白、證人指述、鑑定書、監視器錄影光碟、通聯記錄
    、刑案現場勘察報告、扣案槍枝、子彈及槍管等資料在卷可
    佐，被告犯罪嫌疑重大，所涉為最輕本刑5年以上有期徒刑
    之罪，有刑事訴訟法第101條第1項第3款之情事，又被告係
    經拘提到案，涉犯重刑罪嫌，且尚有部分共犯未到案，如未
    予羈押，依一般社會通念，仍有相當理由可預期被告逃匿以
    規避審判程序之進行及刑罰之執行之可能性甚高，而有逃亡
    之虞，亦有勾串共犯之虞（最高法院98年度台抗字第798 號
    裁定意旨參照），若命被告具保、責付或限制住居等侵害較
    小之手段，均不足以確保審判或執行程序之順利進行，非予
    羈押，國家追訴及刑罰權即有難以實現之危險，再參酌被告
    所犯加重強盜罪名，犯罪情節重大，危害社會治安甚鉅，權
    衡國家刑事司法權之有效行使、社會秩序及公共利益、被告
    人身自由之私益及防禦權受限制之程度，認有羈押之必要，
    應予羈押，而自99年4月8日裁定將被告羈押在案。
  (二)其次，被告所犯刑法第330條第1項之加重強盜罪嫌，係最輕
    本刑5年以上有期徒刑之重罪，其犯罪嫌疑重大，一般正常
    之人，依其合理判斷，可認為本件被告具有逃亡之或然率存
    在，已該當司法院釋字第665號之「相當理由」認定標準，
    無須達到充分可信或確定程度為必要，衡諸被告涉犯重罪，
    嫌疑重大，其逃匿以規避審判程序進行及刑罰執行之可能性
    甚高，仍有相當理由認為其有逃亡之虞，若命被告具保、責
    付或限制住居等侵害較小之手段，均不足以確保審判或執行
    程序之順利進行，並參酌被告所涉之加重強盜犯行，危害社
    會治安甚鉅，權衡國家刑事司法權之有效行使、社會秩序及
    公共利益、被告人身自由之私益及防禦權受限制之程度，認
    對被告維持羈押處分尚屬適當、必要，合乎比例原則，而認
    有繼續羈押被告之必要。
四、因此，本院綜合卷內具體事證資料，認為被告所涉之加重強
    盜罪嫌係最輕本刑有期徒刑5年以上之重罪，犯罪嫌疑重大
    ，具相當理由足認有逃亡之虞，且尚有部分共犯未到案，亦
    有勾串共犯之虞，非予羈押，顯難進行審判程序，仍有羈押
    之必要，本院羈押被告之原因仍然存在，不能因具保而消滅
    ，故聲請人為被告聲請准予具保停止羈押，尚難准許，應予
    駁回。
五、據上論斷，爰依刑事訴訟法第220條，裁定如主文。
中    華    民    國    99    年    5     月    31    日
                  刑事第十庭  審判長  法  官  陳威龍
                                      法  官  高如宜
                                      法  官  盧鳳田
以上正本證明與原本無異。
如不服本裁定，應於收受送達後五日內向本院提出抗告狀。（應
附繕本）
                                      書記官  黃憶筑
中    華    民    國    99    年    5     月    31    日

司法院資訊處製作；財團法人民間司法改革基金會備份。
